臺灣高等法院臺南分院刑事判決
上　訴　人
即　被　告　甲○○
指定辯護人　本院公設辯護人　乙○○
上列上訴人因毒品危害防制條例案件，不服臺灣臺南地方法院93
年度訴字第1316號中華民國94年6月29日第一審判決(起訴案號：
臺灣臺南地方法院檢察署93年度營偵字第229號)，提起上訴，本
院判決如下：
    主      文
原判決撤銷。
甲○○連續販賣第一級毒品，處有期徒刑拾年，扣案如附表一
編號一及附表二所示之第一級毒品海洛因共拾柒包（合計淨重壹
點玖捌公克）均沒收銷燬之，如附表一編號一及附表二所示之包
裝袋拾柒個、附表一編號二所示之0000000000號行動電話壹支、
附表三所示之夾鏈袋伍拾個均沒收；0000000000號行動電話壹支
沒收之，如全部或一部不能沒收時，追徵其價額；販賣毒品所得
新臺幣拾貳萬肆仟元沒收之，如全部或一部不能沒收時，以其財
產抵償之。
    事      實
一、甲○○（涉嫌施用毒品部分，另案提起公訴）意圖販賣第一
    級毒品海洛因營利，乃基於販賣海洛因之概括犯意，先自馮
    民豐（涉嫌販賣第一級毒品罪嫌，另案審理中）處販入不詳
　　數量之第一級毒品海洛因後，以自備之夾鏈袋進行分裝，並
  　以其所有之0000000000號行動電話（未扣案）及附表一編號
    二所示之0000000000號行動電話，供聯絡交易毒品之用，而
    自民國 (下同）九十二年七月間起至同年十一月七日止，以
    每包新臺幣（下同）一千元之價格，在臺南縣新營市○○路
    日盛銀行前，連續販賣予沈二南4次、徐佩君120次。嗣因警
    員據報聲請對甲○○持用之0000000000號行動電話進行通訊
    監察後，於九十二年十一月六日下午二時三十分許，在臺南
    縣新營市○○街十六之二號前，持搜索票對甲○○及其駕駛
    之RO─3678號自小客車進行搜索，分別在甲○○身上查獲如
    附表一所示之物，在上開自小客車內查獲如附表二所示之物
    ，另在臺南縣新營市○○街十六之二號五樓之八甲○○租屋
    處，查獲附表三所示甲○○所有供販賣毒品分裝所用之夾鏈
    袋50個，及其施用第二級毒品安非他命之器具等物品，始查
    悉上情。
二、案經臺南縣警察局移請臺灣臺南地方法院檢察署檢察官偵查
    起訴。
    理      由
一、訊據上訴人即被告甲○○於偵查及原審審理中對上揭事實自
    白承認，惟於本院審理中則辯稱：是伊跟沈二南、徐佩君二
    人一起去買的云云，經查：
  (一)證人徐佩君於警訊中證稱「我第一次是於92年7月份起向綽
    號良仔購買的，最後一次向綽號良仔購買時間為92年11月7
    日上午十一時許，購買地點是在新營市○○路日盛銀行前，
    每日購買一至二次，前後共向他購買過約120次，每次購買
    一小包海洛因新台幣一千元」等語（見警訊卷第38頁)；證
    人沈二南於警訊中證稱「我第一次是於92年10月17日下約15
    時，購買地點我忘記了，最後一次向哥仔（即甲○○）購買
    時間為92年11月6日下午16時，購買地點是在新營市○○路
    日盛銀行對面的停車場（靠近博愛路），前後共向他購買約
    4 、5次，每次購買一小包海洛因新台幣一千元正」等語（
    見警訊卷第29、30頁)；於偵查中證稱「伊從92年10月份開
    始，跟他買過4、5次海洛因，都跟良仔拿的，每次都跟他買
    一千元，交易地點都是在新營市○○路日盛銀行附近」等語
    （偵查卷第91頁)；如依證人沈二南、徐佩君於警訊中之證
    述以觀，被告分別販賣毒品海洛因給沈二南最少有4次，販
    賣毒品海洛因給徐佩君則有120次，則被告於偵查中及原審
    審理中自白有販賣毒品海洛因給沈二南、徐佩君二人之事實
    核與事實相符，自堪採信。
  (二)又依被告於94年2月22日原審審理中供稱同意證人沈二南、
    徐佩君於警訊及偵查中之供述(見原審卷第32、33頁)：
　　法官問：是否同意證人吳憲忠、沈二南、徐佩君、黃明富警
  　　　　　詢之供述（提示並告以要旨）？
　　被告答：同意吳憲忠、沈二南、徐佩君、黃明富警詢之供述
　　法官問：對證人吳憲忠、沈二南、徐佩君警偵訊之供述，證
　　　　　　人黃明富警詢之供述，證人林建男、杜仁暉之證述
  　　　　　，有何意見（提示並告以要旨）？
　　被告答：同意證人吳憲忠、沈二南、徐佩君警偵訊之供述，
  　　　　　證人黃明富警詢之供述，證人林建男、杜仁暉之證
            述。
    又被告以外之人於審判外之陳述，雖不符刑事訴訟法第159
    之1~之4之規定，而經當事人於審判程序同意作為證據，法
    院審酌該言詞陳述或書面陳述作成時之情況，認為適當者，
    亦得為證據。證人徐佩君於原審審理中屢次傳喚不到庭，並
    經拘提無著，足見徐佩君行方不明，已無法傳喚，但被告甲
    ○○於原審審理中既對證人沈二南、徐佩君在警訊及沈二南
    在偵查中之供述無意見，本院審酌證人沈二南、徐佩君在警
    訊及沈二南在偵查中言詞作成時之情況，均在自由意志下陳
    述，則證人沈二南、徐佩君於警訊或偵查中之陳述，應屬適
    當，均得採為證據。因而證人沈二南已分別於警偵訊中證述
    明確，證人徐佩君亦於警訊中證述甚詳，而被告於原審審理
    中已明確表示對證人沈二南、徐佩君於警偵訊中之筆錄無意
    見，顯然表示同意做為證據，因而辯護人再聲請證人沈二南
    、徐佩君做證云云，本院認已無必要，併此明。
  (三)此外復有附表一、二所示之第一級毒品海洛因十五包、聯絡
    交易毒品所用之行動電話及夾鏈袋五十個扣案可佐，另有通
    訊監察書、通訊譯文、通聯紀錄及法務部調查局鑑定通知書
    在卷可參，足認被告自白與事實相符，應可採信。
  (四)又被告甲○○所自承販賣海洛因予徐佩君，雖供稱其僅販賣
    予徐佩君不到十次，惟徐佩君警詢中供述向甲○○購買海洛
    因有120次等語，按有吸食毒品者，必定每天會吸1~2次，則
    徐佩君自九十二年七月間起至被告於九十二年十一月間為警
    查獲止，如以吸毒者每天必吸1~2次以觀，證人徐佩君 所供
    述向甲○○購買海洛因有120次並非不可能，是本院認 被告
    所辯伊販賣予徐佩君「不到十次」之次數云云，應係避重就
    輕之詞，不足採信。
　(五)又販賣海洛因係違法行為，非可公然為之，且有其獨特之販
  　售通路及管道，復無公定價格，容易增減分裝之份量，而每
    次買賣之價量，可能隨時依雙方關係深淺、資力、需求量及
    對行情之認知、來源是否充裕、查緝是否嚴緊、購買者被查
    獲時供述購買對象之可能風險之評估等，而異其標準，非可
    一概而論，從而販賣之利得，一般除被告坦承犯行或價量俱
    臻明確外，委難察得實情，惟販賣之人從價差或量差中牟利
    之方式雖異，然其販賣行為在意圖營利則同一。本案由被告
    數次販賣海洛因予沈二南及徐佩君乙情觀之，被告顯然係藉
    由販賣海洛因而利得；復按一般民眾普遍認知毒品海洛因之
    非法交易政府一向查禁森嚴，且予以重罰，衡諸常情，倘非
    有利可圖，絕無平白甘冒被嚴查重罰高度風險之理。從而，
    舉凡其有償交易，除有足以反證其確係另基於某種非圖利本
    意之關係外，自難因無法查悉其販入價格，作為是否高價賣
    出之比較，即可謂其無營利之意思而阻卻販賣犯行之追訴。
    是被告甲○○甘冒風險販賣海洛因，其有利可圖要屬必然，
    其有營利之意圖，亦可認定。
  (六)被告雖於本院審理中又辯稱：偵查員在偵訊的時候，有跟我
    提到，如果我供出上游，他們就會跟檢察官說適用證人保護
    人，且不會撤銷假釋云云。經本件主辦之偵查員林建男在原
    審交互詰問時證述如下；
　　辯護人問：九十二年十一月六日，第一次製作筆錄，當初被
              告在製作筆錄時，有無作明確表示？（提示並告
              以要旨）
    證人  答：有的。
　　辯護人問：當初回應如何？
　　證人　答：我們回答說這種情形，適合證人保護法。但是這
  　　　　　　個不是我們的權限。
    又依證人保護法規定：第14條第1項所列刑事案件之被告或
    犯罪嫌疑人，於偵查中供述與該案案情有重要關係之待證事
    項或其他共犯之犯罪事證，因而使檢察官得以追訴該案之其
    他共犯者，以經檢察官事先同意者為限，就其因供述所涉之
    犯罪，減輕或免除其刑。則依證人保護法之規定，必須經過
    檢察官同意才可適用，偵查員並無此權限，並經原審函詢臺
    灣臺南地方法院檢察署有關本件被告甲○○接受訊問時是否
    有經檢察官同意適用證人保護法規定時，臺灣臺南地方法院
    檢察署於94年3月25日函謂「本檢察官從未指示偵查員林建
    男轉知甲○○：只要甲○○能供出毒品來源，因而破獲者，
    會讓甲○○適用證人保護法之規定」等語，並有臺灣臺南地
    方法院檢察署94年3月25日函復原審卷足稽 (見原審卷第63
    頁)，顯見證人林建男僅係向被告甲○○說有關證人保護法
    之規定讓被告知道而已，並無直接答應被告可適用證人保護
    法，況本件檢察官既未同意被告可適用證人保護法之規定，
    因而本件被告並不符證人保護法第14條第1項之規定，又有
    關被告是否撤銷假釋之規定，亦應依刑法第78條之規定為之
    ，亦非偵查員之權限，因而被告此部分所辯亦不足採信，併
    此明。
二、論罪科刑部分
　(一)按被告行為後毒品危害防制條例經總統於九十二年七月九日
  　總統華總一義字第09200121930 號令修正公布；並自公布後
　　六個月施行。原毒品危害防制條例第四條由五項增列為六項
　  ，同條第一項販賣第一級毒品部分之構成要件及法定刑並未
    更動，爰依刑法第二條第一項前段規定，適用修正後毒品危
　　害防制條例第四條之規定，合先敘明。
　(二)查海洛因係屬（修正後）毒品危害防制條例第二條第二項第
  　一款所列之第一級毒品。核被告甲○○所為，係犯（修正後
    ）毒品危害防制條例第四條第一項之販賣第一級毒品罪。其
　　販賣前後持有第一級毒品海洛因之低度行為，應為販賣之高
  　度行為所吸收，不另論罪。被告先後多次販賣海洛因之行為
　　，時間緊接，方法相同，所犯係構成要件相同之罪名，顯係
  　係基於概括犯意反覆為之，為連續犯，應依刑法第五十六條
    規定，論以一罪，並就罰金刑部分加重其刑，其法定刑為死
　　刑、無期徒刑部分，依法不得加重。
　(三)又被告經警查獲後，供出毒品來源並配合警方查緝犯罪，因
  　而破獲馮民豐販賣第一級毒品海洛因案件等情，業經證人即
    警員林建男於原審及偵訊中證述：我們之前只知道馮民豐綽
    號，我們是根據甲○○提供馮民豐的車輛型號，才查出馮民
    豐的住所，可以說如果沒有甲○○提供馮民豐的相關資料，
    即無法破獲馮民豐等語(詳偵卷188頁、原審卷93頁）。且另
    案被告馮民豐亦經檢察官起訴涉嫌販賣毒品，並具體求處死
    刑乙情，亦經原審調閱九十三年度重訴字第二二號馮民豐被
    訴販毒之卷宗核閱屬實，並有該案之起訴書及偵訊筆錄附卷
    可參，爰依毒品危害防制條例第十七條規定，減輕其刑。雖
　  被告於另案被告馮民豐偵訊時，因畏懼而不敢當庭指認馮民
    豐為其毒品上游來源，然仍無解於馮民豐係因被告提供之資
    訊而破獲之事實。至於辯護人於原審另主張被告有情堪憫恕
    之處，請求依刑法第五十九條減輕其刑等語，然本院認被告
    販賣毒品之犯行，戕害他人身心，對社會秩序及風氣影響甚
    鉅，其所為尚無足以憫恕之處，是辯護人前揭主張，無足憑
    採。
  (四)原審予以論罪科刑，並量處有期徒刑十三年，固非無見。唯
    查：(一）被告甲○○販賣海洛因給徐佩君共120次（理由詳
    如上述)，惟原審認定被告販賣海洛因給徐佩君僅有2次，即
    有未洽。(二)又本件被告販賣第一級毒品之時間係從九十二
    年七月間起至九十二年十一月七日止，惟原審卻認被告販賣
    第一級毒品之時間係從九十二年七月間起至九十二年十一月
    五日止，亦有未洽。（三）又如附表一、二所示之海洛因共
    十七包，包裝袋亦有十七個，惟原審卻認海洛因共十五包，
    包裝袋有十五個，亦有未洽。（四）又據上論斷欄已引用毒
  　品危害防制條例第十九條第一項沒收，原審又引用刑法第三
    十八條第一項第二款沒收，亦有未洽。被告上訴意旨猶執前
    詞，否認犯罪，雖不足採，惟原判決既有可議，自應由本院
    將原判決撤銷改判。爰審酌被告犯罪之動機、目的、手段、
    所生危害、品性、販賣毒品之次數、對社會秩序之危害及犯
    罪後態度等一切情狀，量處如主文第二項所示之刑，以示儆
    懲。
  (五)沒收部分：
 　 (1)附表一編號一及附表二所示之白色粉末十七包送驗結果，
    　確含有第一級毒品海洛因之成份（合計淨重一‧九八公克
      ) ，有法務部調查局九十二年十一月十六日調科壹字第
      200004 607號、同年月二十六日調科壹字第200004606號
      鑑定通知書足憑（詳偵卷212、213頁），均屬違禁物，應
      依毒品危害防制條例第十八條第一項前段規定宣告沒收銷
      燬之。
  　(2)按毒品危害防制條例第十九條第一項，係刑法第三十八條
    　第一項第二款特別規定，採義務沒收主義，苟能證明係供
      犯罪所用之物，均應依毒品危害防制條例第十九條第一項
      規定宣告沒收之（最高法院八十八年度台上字二○三九號
      判決參照）。基此，前揭海洛因之包裝袋十七個、附表一
      編號二之行動電話、附表三所示之夾鏈袋五十個，均係被
      告所有販賣毒品海洛因所用之物，應依毒品危害防制條例
      第十九條第一項沒收。
  　(3)又毒品危害防制條例第十九條第一項後段之「如全部或一
    　部不能沒收時，追徵其價額或以其財產抵償之」，為沒收
      之補充規定，係以執行時，經宣告沒收之物，如有實際不
      能沒收情形時之補充執行方法（臺灣高等法院八十八年法
      律座談會）。查0000000000號行動電話一支，亦係被告所
      有供聯絡交易毒品所用之物，業據被告供陳在卷，然前開
  　　行動電話並未扣案，又無證據證明業已滅失，故應依毒品
    　危害防制條例第十九條第一項規定諭知沒收，如全部或一
      部不能沒收時，則追徵其價額。
  　(4)末查，被告販賣第一級毒品海洛因之次數及數額，依證人
    　沈二南於警偵訊證述：其自九十二年十月間起，每次以一
  　　千元之代價，向被告購買毒品海洛因四、五次；另據證人
    　徐佩君證述向被告購買海洛因共120次，則本院認依有利
　    被告之解釋，應認被告販賣海洛因予沈二南之次數至少為
      四次，販賣予徐佩君之次數應以徐佩君所供120次為正確
      ，每次一千元。故其販毒所得為十二萬四千元，應依毒品
      危害防制條例第十九條第一項之規定諭知沒收，如全部或
      一部不能沒收時，以其財產抵償之。
  (六)又本案雖在被告身上扣得附表四所示之行動電話，惟無證據
    證明係被告聯絡交易毒品所用之物，及在被告住處扣得其施
    用第二級毒品安非他命等物品，皆與本案被告販賣第一級毒
    品海洛因之犯行無涉，均無庸為沒收之諭知，併附敘明。
據上論結，應依刑事訴訟法第369條第一項前段、第364條、第29
9條第一項前段，(修正後）毒品危害防制條例第4條第1項、第17
條、第18條第1項前段、第19條第1項，刑法第2條第1項前段、第
11條前段、第56條，判決如主文。
本案經檢察官李傳來到庭執行職務。
中　　華　　民　　國　　94　　年　　9 　　月　　14　　日
                  刑事第五庭　  審判長法　官　楊明章
                                      法　官　戴勝利
                                      法　官　顏基典
以上正本證明與原本無異。
如不服本判決，應於收受本判決後十日內向本院提出上訴書狀。
其未敘述上訴理由者並得於提起上訴後十日內向本院補提理由書
狀（均須按他造當事人之人數附繕本）「切勿逕送上級法院」。
　　　　　　　　　　　　　　　　　　　書記官　呂嘉文
中　　華　　民　　國　　94　　年　　9 　　月　　14　　日
【附錄】本判決論罪科刑法條：
毒品危害防制條例第四條第一項：
製造、運輸、販賣第一級毒品者，處死刑或無期徒刑；處無期徒
刑者，得併科新臺幣一千萬元以下罰金。
附表一：
┌──┬───────────────┬──┬──┐
│編號│  　　　扣案物品名稱　　  　　│單位│數量│
├──┼───────────────┼──┼──┤
│一　│海洛因（合計淨重零點柒公克）│包　│　│
├──┼───────────────┼──┼──┤
│二　│SAGEM牌0000000000號行動電話（ │支　│壹　│
│    │含SIM卡）　　　               │    │    │
└──┴───────────────┴──┴──┘
附表二：
┌──┬───────────────┬──┬──┐
│編號│  　　　扣案物品名稱　　  　　│單位│數量│
├──┼───────────────┼──┼──┤
│一　│海洛因（合計淨重壹點陸壹公克）│包　│拾肆│
└──┴───────────────┴──┴──┘
附表三：
┌──┬───────────────┬──┬──┐
│編號│  　　　扣案物品名稱　　  　　│單位│數量│
├──┼───────────────┼──┼──┤
│一  │夾鏈袋　　　                  │個　│伍拾│
└──┴───────────────┴──┴──┘
附表四：
┌──┬───────────────┬──┬──┐
│編號│  　　　扣案物品名稱　　  　　│單位│數量│
├──┼───────────────┼──┼──┤
│一  │SHARP牌0000000000號行動電話（ │支　│壹　│
│    │含SIM卡）　　　　             │    │    │
└──┴───────────────┴──┴──┘
